【裁判字號】    92,訴,841
【裁判日期】    920909
【裁判案由】    損害賠償
【裁判全文】
臺灣高雄地方法院民事判決  九十二年度訴字第八四一號
    原      告    黃韋雲原名.
                          送達.
    被      告    甲○○
    訴訟代理人    阮文泉  律師
    複  代理人    葉銘進  律師
右當事人間請求損害賠償事件，本院判決如左：
    主      文
原告之訴及假執行之聲請均駁回。
訴訟費用由原告負擔。
    事實及理由
一、原告主張：兩造於民國八十九年四月十二日簽訂房屋租賃契約（下稱系爭租約）
    ，約定原告向被告承租位於高雄市○○○路一一八巷二號之房屋（下稱系爭房屋
    ），租賃期限自八十九年四月一日起至九十一年三月三十一日止，依系爭租約附
    註條款四約定：「若乙方（即原告）在二年內租金繳納正常，甲方（即被告）同
    意依照本租約條款延長一年為限。等本租約期滿時，再另訂立租約。」，是原告
    於租賃期間內如租金繳納正常，被告依約即應同意延長一年租期，惟被告竟違反
    約定於九十一年一月二十三日發函終止租約，並於同年四月二十五日以公證書為
    執行名義，聲請  鈞院以九十一年度民執字第一六五七五號返還租賃房屋強制執
    行事件，經原告提起債務人異議之訴，  鈞院以九十一年度雄簡字第二五四四號
    撤銷該執行程序確定在案，是被告違約行為造成原告下列損害：(一)原租賃空地搭
    蓋建築物支出約新台幣（下同）四百萬元。(二)原告於簽訂系爭租約後因信賴被告
    口頭承諾租期至少至九十六年三月三十一日止，乃重新裝潢租賃房屋支出約七百
    萬元。(三)原告自八十四年起至八十八年間承租系爭房屋因景氣不好未營業，仍繳
    納租金約二百萬元。爰依債務不履行之規定提起本件訴訟等語。於本院聲明：(一)
    被告應給付原告六百萬元及自九十一年四月一日起至清償日止，按週年利率百分
    之五計算之利息。(二)願供擔保請准宣告假執行。
二、被告則以：被告於  鈞院九十一年度雄簡字第二五四四號判決後之九十二年一月
    二十七日以存證信函催告原告於文到五日內給付積欠租金，惟原告置之不理，被
    告乃於同年二月十日再以存證信函終止契約，原告於同年二月十三日收受送達，
    詎原告於租約終止後仍繼續占用系爭房屋，是原告並無損害可言，又原告係於八
    十年間搭蓋建築物，與系爭租約無關，況原告當時承租空地興建房屋時，即同意
    租期屆滿時所有地上物無償歸地主所有，不得要求賠償，故原告此部分請求顯無
    理由，而原告所請求裝潢費用部分，依系爭租約第九條約定應由原告自行負擔，
    租期屆滿或中途終止租約時，原告並應回復原狀，不得向被告要求補償，是原告
    此部分支出不能認係損害，亦無理由，原告另主張八十四年至八十八年間未營業
    仍繳納租金部分，與系爭租約無涉，況原告縱未營業依約仍負給付租金義務，並
    非損害，是以原告此部分請求洵屬無據。此外，原告既無法舉證被告曾口頭承諾
    租約至九十六年三月三十一日止，則系爭租約已因被告終止而消滅，被告自得請
    求原告返還系爭房屋，並無違約之情事等語置辯。於本院聲明：(一)原告之訴及假
    執行之聲請均駁回。(二)如受不利之判決，願供擔保請准免為假執行。
三、原告主張：兩造於八十九年四月十二日簽訂系爭租約，約定原告向被告承租系爭
    房屋，租賃期限自八十九年四月一日起至九十一年三月三十一日止，因原告在租
    賃期間內租金繳納正常，故依系爭租約附註條款四之約定，被告同意延長一年租
    約，即系爭租約至九十二年三月三十一日止屆滿，被告於租賃期限屆滿前之九十
    一年一月二十三日發函終止租約，並於同年四月二十五日以公證書為執行名義，
    聲請本院強制執行返還系爭房屋（本院九十一年度民執字第一六五七五號），經
    原告提起債務人異議之訴，本院乃以九十一年度雄簡字第二五四四號撤銷該執行
    程序確定在案之事實，業據提出房屋租賃契約書、公證書、存證信函各一份及支
    票十六紙為證，且為被告所不爭執，本院復依職權調閱上開卷證查明屬實，自堪
    信原告此部分之主張為真實。惟被告另以前詞置辯，是本件應審究者係被告有無
    違約情事？經查：
  （一）按定有清償期者，債權人不得於期前請求清償，如無反對之意思表示時，債
        務人得於期前為清償，民法第三百十六條定有明文。是凡定有清償期之債務
        ，債權人無論如何不得於期前請求清償，債務人則以債權人無反對之意思表
        示為限，許其得於期前為清償，如債權人於期前拒絕受領給付者，亦不構成
        受領遲延，然債務人屆期未再提出給付時，即構成給付遲延。經查，依兩造
        所簽訂之系爭租約第三條約定：「租金每個月四萬元，並逐年調漲百分之五
        。乙方（即原告）不得藉任何理由拖延或拒納（電費及水費另計）。」；第
        四條約定：「租金應於每月初繳納，每次應繳四萬元，乙方不得藉詞拖延，
        否則合約立即無效。」，故依兩造之約定，原告應於每月初給付被告租金，
        租金數額則逐年調漲百分之五，乃屬訂有清償期之債務，惟原告於九十一年
        二月二十六日即預先將九十一年四月一日起至九十二年三月三十一日止之租
        金，以面額均為四萬四千一百元之支票十二紙寄予被告，但被告拒絕受領並
        於九十一年四月十五日將上開支票全部退回之事實，有存證信函二份及支票
        十二紙附卷可稽，且為兩造所不爭，是被告僅就其中九十一年四月份已到期
        之租金部分構成受領遲延，至其餘尚未到期之租金部分，尚無受領遲延之問
        題，然倘原告屆期未再提出給付時，仍構成給付遲延，亦即原告無因被告受
        領遲延或拒絕期前清償，而得免除給付遲延責任。
  （二）次按承租人租金支付有遲延者，出租人得定相當期限，催告承租人支付租金
        ，如承租人於其期限內不為支付，出租人得終止契約。租賃物為房屋者，遲
        付租金之總額，非達二個月之租額，不得依前項之規定，終止契約。其租金
        約定於每期開始時支付者，並應於遲延給付逾二個月時，始得終止契約，民
        法四百四十條定有明文；又給付有確定期限者，債務人自期限屆滿時起，固
        負遲延責任，惟債權人並不因債務人之遲延給付，當然取得契約解除權，必
        定相當期限催告其履行（最高法院八十二年度台上字第一九七一號裁判意旨
        參照）。本件原告於被告拒絕受領上開支票後，固於九十一年五月十六日向
        本院提存所提存九十一年四、五月份租金各四萬四千一百元（本院九十一年
        度存字第一七四九、一七五０號），有提存書二份為證，惟僅生該二期租金
        債務消滅之效力，原告嗣於租賃期限屆滿前並未再給付各期租金，總額超過
        二個月以上，經被告於九十二年一月二十七日限期催告原告給付已到期部分
        之租金，然原告於翌日收受通知後並未於期限內提出給付，被告再於九十二
        年二月十日發函終止租約，並於同年二月十三日送達原告，此有存證信函二
        份及郵局掛號郵件收件回執可參，且為兩造所不爭，是原告既於九十二年一
        月二十八日收受限期五日內給付租金之存證信函，則其於期限內未為履行，
        自應於同年二月二日催告期滿時負遲延責任，被告依法取得終止權，則被告
        於九十二年二月十日主張終止租約，即屬有據，該意思表示於同年月十三日
        到達原告而發生效力，故兩造租約至九十二年二月十三日止即告終了，從而
        ，被告嗣於九十二年四月二十五日聲請本院強制執行遷讓房屋，並無違約情
        事。原告另主張伊於租賃期限屆滿後，仍繼續繳納租金，應視為以不定期限
        繼續契約云云，惟兩造租約既於租期屆滿前之九十二年二月十三日因終止而
        消滅，即與民法第四百五十一條關於租賃默示更新之規定不合，又原告主張
        被告曾口頭同意租期至九十六年三月三十一日為止，每二年換約一次云云，
        然為被告所否認，原告復無法舉證以實其說，是以原告自不得主張被告未再
        簽訂書面租約而構成違約之情事。
四、綜上所述，原告雖向本院提存所提存九十一年四、五月份二期之租金，惟僅生該
    二期租金債務消滅之效力，其事後並未就已到期之部分再提出給付，經被告限期
    催告繳納租金後，原告仍未履行，被告自得依法主張終止契約，是兩造租約於九
    十二年二月十三日因終止而消滅，被告嗣請求原告遷讓房屋並無違約情事，故原
    告主張被告應負債務不履行之損害賠償責任云云，為無理由，不應准許。又原告
    之訴既經駁回，其假執行之聲請即失所附麗，應併予駁回。
五、據上論結，本件原告之訴為無理由，依民事訴訟法第七十八條，判決如主文。
中      華      民      國    九十二    年      九      月      九      日
                              臺灣高雄地方法院民事第五庭
~B審判長法官  陳嘉惠
~B      法官  何悅芳
~B      法官  鍾素鳳
右為正本係照原本作成。
如不服本判決，應於送達後廿日內，向本院提出上訴狀並表明上訴理由，如於本判決
宣示後送達前提起上訴者，應於判決送達後十日內補提上訴理由書（須附繕本）。
中      華      民      國    九十二    年      九      月      九      日
~B法院書記官  黃麗緞


司法院資訊處製作；財團法人民間司法改革基金會備份。
